【裁判字號】    94,訴,1043
【裁判日期】    950310
【裁判案由】    偽造文書等
【裁判全文】
臺灣彰化地方法院刑事判決      九十四年度訴字第一０四三號
公  訴  人  臺灣彰化地方法院檢察署檢察官
被      告  壬○○
選任辯護人  林文成  律師
被      告  戊○○
選任辯護人  徐文宗  律師
上列被告因偽造文書等案件，經檢察官提起公訴（九十三年度偵
字第四０四三、九一一六號），本院判決如下：
    主  文
壬○○、戊○○共同連續行使偽造私文書，足以生損害於他人，
壬○○處有期徒刑壹年捌月，戊○○處有期徒刑壹年貳月。如附
表貳所示之物均沒收之。
    事  實
一、壬○○、戊○○二人（其二人所涉殺人罪嫌，已由檢察官不
    另為不起訴之處分）分別係柯朝清之同宗親屬及父親，於民
    國九十一年十月初，因見柯朝清長期飲酒而有肝功能不佳之
    情形，且不願就醫，健康狀況持續惡化，乃興起冒用柯朝清
    名義投保以詐取保險金之意，並共同基於為自己不法所有意
    圖之概括犯意聯絡，未經柯朝清之同意，先、後於如附表壹
    所示之加保時間，或以戊○○為要保人、柯朝清為被保險人
    （指附表壹編號二、三所示部分），或以柯朝清為要保人、
    被保險人（指附表壹編號二、三所示以外之其餘部分），在
    要保書等私文書上，偽造「柯朝清」之署名，或於用以繳付
    保費之支票背面偽簽「柯朝清」之署名以為背書之意（以上
    偽造之私文書名稱及在其上偽造之「柯朝清」署名數目，均
    詳見附表貳所示），及於如附表壹編號十四所示要保書上之
    要保人、被保險人簽章欄處及保費合計更改處，盜用「柯朝
    清」之印章，各盜蓋「柯朝清」之印文一枚，而偽造上開私
    文書後，陸續利用如附表壹所示不知情、已成年之招攬保險
    人員癸○○等人，將前開偽造之私文書行使轉交與如附表壹
    所示之保險公司，並佯稱係柯朝清本人投保，使如附表壹編
    號一至四、六至十四所示不知情、已成年之保險公司承辦人
    員陷於錯誤，誤以為係柯朝清本人投保而與之訂立保險契約
    （至如附表壹編號五、十五所示，則因保險公司要求須有柯
    朝清之體檢資料或須與柯朝清本人面談未果，查覺柯朝清本
    人並無投保意願而拒絕承保；又如附表壹編號十六所示，係
    因保險公司人員依要保書上所載電話向自稱要保人之柯朝清
    通話訪談之際，發覺對方並未糾正保險公司人員所唸出錯誤
    之身分證統一編號，且於回答詢問時，明顯有翻閱資料照念
    及遲疑回答等狀況，因而發現有異乃拒絕承保），圖謀於事
    故發生時，詐取高額之保險金，足以生損害於柯朝清及如附
    表壹所示之保險公司。嗣柯朝清於民國九十二年十月十一日
    上午七時許，在其位於彰化縣伸港鄉○○路四六號住處，因
    長期飲酒而導致肝細胞壞死、肝功能損害，造成蛋白過低、
    電解質不平衡致營養不良、體液失衡而心肺衰竭死亡後，壬○○、戊○○二人乃向如附表壹編號一至四、六至十四所示
    之保險公司申請保險理賠事宜，後因國泰保險股份有限公司
    發現柯朝清生前投保多家高額保險，並於臺灣彰化地方法院
    檢察署檢察官據報相驗偵查之過程中，函知上開檢察署，始
    遭查獲，並因此未能詐取前開高額之保險金額而未遂。
二、案經彰化縣警察局和美分局報請臺灣彰化地方法院檢察署檢
    察官相驗偵查，並由內政部警政署刑事警察局、法務部調查
    局彰化縣調查站移送臺灣彰化地方法院檢察署檢察官偵查起
    訴。
    理  由
一、訊據被告壬○○、戊○○二人均矢口否認有何上揭犯行，被
    告壬○○辯稱：伊並無冒用柯朝清名義投保云云，被告戊○○則辯稱：如附表壹編號二、三所示之二家保險，係其徵得
    柯朝清之同意後，以柯朝清為被保險人投保的，其餘則係柯
    朝清自己投保的云云。惟查：
（一）被害人柯朝清死亡時，雙角膜呈黃疸樣變化，面頰削瘦，
      面頸部皮膚中度黃疸樣變化，因瘦削故胸部肋緣明顯，紫
      紅色屍斑固定於背腰臀部，但屍斑並不明顯（疑營養不良
      致貧血），其全身瘦削及黃疸變化，係肝細胞壞死、肝功
      能損害，造成白蛋白過低、電解質不平衡致營養不良、體
      液失衡，起因疑有酒精濫用之病史等情，業據臺灣彰化地
      方法院檢察署檢察官督同檢驗員相驗屬實，並製有勘驗筆
      錄、驗斷書及相驗屍體證明書各一份在卷可憑，並有相驗
      及現場照片共計十四幀在卷可稽。又雖柯朝清死後之血液
      經檢驗結果並未記載有酒精成分，惟此僅足以認定被害人
      柯朝清於死前血液內之酒精代謝完畢後之數日內未有飲酒
      之情事，而依證人庚○○證述被害人柯朝清死前之身體情
      況，已不太能進食，且步履蹣跚等情（詳見後述），則被
      害人柯朝清於死前因身體狀況而未有飲酒情事，亦與常情
      相符。被告二人及其選任辯護人以被害人柯朝清死後血液
      並未檢出酒精成分而認被害人柯朝清生前並無長期飲酒之
      情形，尚屬無據。再依卷附法務部法醫研究所法醫文書審
      查鑑定書【法醫所（９３）醫鑑字第一七四八號】及行政
      院國軍退除役官兵輔導委員會臺中榮民總醫院九十四年五
      月三日中榮勞安字第０九四０００００三九號函附說明，
      二者對於被害人柯朝清是否可能因鋅中毒休克死亡一節，
      意見有所不同，是本件被害人柯朝清尚難逕認係因鋅中毒
      休克死亡，附為敘明。
（二）又證人庚○○於警、偵訊時【被告二人及其選任辯護人於
      本院準備程序及審理時，因認證人庚○○於警、偵訊之證
      述內容，未經交互詰問，而爭執不具有證據能力；惟證人
      庚○○於偵查中已依法具結，且無顯不可信之情況，又證
      人庚○○於偵訊時具結證稱：「（問：警詢筆錄有無照你
      的意思記載？）差不多，是剛才說的。」一語（見九十二
      年度相字第六五八號卷第二七七頁及該頁反面），雖證人
      庚○○於本院審理時改為證稱：其在警、偵訊所述，因製
      作筆錄之前有喝酒，所以不實在，所述都是其自己猜的云
      云，惟徵以證人庚○○於警、偵訊筆錄之簽名並無異樣，
      證人庚○○嗣於本院審理時之上開所述，顯係事後迴護被
      告二人之詞，而證人庚○○於警、偵訊之證述，雖與本院
      審判中不符，惟徵以其先前於警、偵訊之證詞，因無被告
      二人在場之壓力，且證述內容與前開臺灣彰化地方法院檢
      察署驗斷書相符，又被告庚○○為被告戊○○之子，當無
      故為對被告二人為不利證述之必要，堪認證人庚○○於警
      、偵訊之陳述具有較可信之特別情況，且為證明被告二人
      犯罪事實存否所必要，從而，證人庚○○於警、偵訊之證
      述內容，本院認依刑事訴訟法第一百五十九條第一第二項
      、第一百五十九條之二之規定，均具有證據能力】證稱：
      被害人柯朝清死亡前兩年從臺北回來，在死亡前一年曾與
      其一同去做板模工，只有做幾天而已，同一時期另曾在和
      美鎮做沒有幾天的布輪研磨工作，但也沒有做幾天，柯朝
      清在他回來的一年半，身體狀況不好，不太吃東西，一直
      瘦，平常有喝酒，又他可以自己去上廁所，但都是步履蹣
      跚的走等語（見九十二年度相字第六五八號第二七四頁起
      之九十三年五月二十五日偵訊筆錄），及「我哥哥（柯朝
      清）二年多前就很愛喝酒，講都講不聽，要帶他去看醫生
      他就吵鬧不去，身體狀況就越來越不好，壬○○就提議幫
      我哥哥柯朝清買個二張保險，以免將來喝酒喝死了沒錢埋
      葬，我爸戊○○笨笨的又不懂，根本不會辦保險。（問：
      你如何知道壬○○向你爸提議幫你哥買保險的事？）我哥
      死前一年多前某日在我家一樓客廳無意間聽到壬○○跟我
      爸在談論這件事情。（問：你聽到他二人是何者先提及幫
      你哥買保險的事？）我猜是壬○○提議的，因為我爸爸不
      懂保險的事情。（問：你有無聽到壬○○講要幫你哥買多
      少保險？保費是誰繳的？）不知道，保費我原先不知道是
      誰繳的，但是今天得知這個保費高達一年三、四十萬元，
      我猜是壬○○繳的。（問：壬○○為何要幫你們繳保費？
      他是否有要分保險金？）我不知道他為何要代繳保費，我
      不知道保額有多少，只是當初在談保險事宜時曾在我家聽
      到壬○○跟我爸爸說領到保險金後會拿一、二百萬元給我
      爸爸。（問：壬○○如何幫你們辦理你哥哥的保險？）我
      有聽我爸爸說壬○○都叫我爸去他家簽保險契約，保險業
      務員有無在場我不知道，因為我爸爸不認識字不了解保險
      內容，所以都是壬○○引導我爸爸簽名蓋章。」（見九十
      三年度偵字第四０四三號卷第二二頁起之九十三年五月二
      十五日警詢筆錄）等語。
（三）再如附表所示以「柯朝清」名義為被保險人之保險，經公
      訴人於偵查中將如附表壹編號一至十四所示之保險要保書
      等文書，連同美商美國安泰人壽九十一年十月二十五日人
      壽保險要保書（以上編列為甲類）及柯朝清之補領身分證
      申請書、彰化市第十信用合作社支存及活存開戶資料原本
      等資料（以上編列為乙類，係屬柯朝清本人之簽名）送請
      法務部調查局鑑定之結果，認前開甲類之以柯朝清為被保
      險人投保之要保書等資料，其中除美商美國安泰人壽九十
      一年十月二十五日人壽保險要保書上之柯朝清簽名，與乙
      類簽名筆劃特徵相似，研判兩類筆跡有可能出自同一人手
      筆外，其餘之簽名與乙類簽名筆劃特徵不同，有法務部調
      查局鑑定通知書一份在卷可考。
（四）又證人即招攬如附表壹編號五至十一所示保險之甲○○，
      於本院審理時到庭證稱：其係透過經營服飾店的周家蓮而
      認識被告壬○○，其招攬如附表壹編號五至十一所示之保
      險，保單均係交給被告壬○○，被告壬○○說被保險人柯
      朝清是他的堂兄弟，有關投保的金額是被告壬○○問其多
      少金額以內不用進行體檢，以此來決定保險金額，前開保
      險的保費均係被告壬○○交付支票支付的，於前開保險投
      保之前，其從未曾見過柯朝清本人等語，並於偵訊時【被
      告二人及其選任辯護人於本院準備程序及審理時，因認證
      人甲○○於偵訊之證述筆錄，未經交互詰問，而爭執不具
      有證據能力；然證人甲○○於偵訊時已依法具結，亦無顯
      不可信之情況，本院認依刑事訴訟法第一百五十九條之一
      第二項之規定，應具有證據能力】另證稱：「（問：不是
      被保險人本人（投保），你為什麼會同意？）這就是我疏
      忽的地方，因為那一年的業務很不好做，業務員很不好生
      存。．．．（問：這幾家空白的要保單你都是交給誰？）
      我是交給壬○○，分三、四次，正確的日期我忘了，有時
      在我住的大廈管理室，或是我家，或是在服飾店。好像也
      有去過壬○○的家的樣子。（問：是壬○○填好之後再將
      保單交給你的？）對的。（問：你都沒有去看過柯朝清？
      ）都沒有，這一點是我的錯。（問：理賠申請的過程？）
      是壬○○找我，他資料整理好之後再找我的，我一次將所
      有的理賠申請書給他。．．．之後他（指被告壬○○）有
      來找我說這個案件，如果警方有問的話，叫我跟警方說理
      賠是戊○○直接找我理賠的，沒有透過他，投保是柯朝清
      自己投保的，不是壬○○，他一直要我這樣子講，叫我不
      要把他牽扯進去，他找過我好幾次，都是要我講這些，他
      也有問我說，警方有沒有找我，我跟他講說沒有。（問：
      壬○○是否曾經要求你向保險公司說，有親眼看到柯朝清
      親自在要保書上簽名？）對的，我當著他的面有答應他，
      但事實上我沒有這樣子做。（問：其他意見？）沒有，我
      據實的陳述。」（見九十三年度偵字第四０四三號卷第九
      九頁起之偵訊筆錄）等語。
（五）再如附表壹編號一、二所示保險契約之受益人，均為被告
      壬○○及戊○○二人，又如附表壹編號二、四至十四所示
      之保險，其要保書上所載被保險人柯朝清之連絡電話00
      00000000號或0000000號，分別係被告壬○○所使用之行動電話及家用電話【被告壬○○於偵訊（
      見九十三年度偵字第四０四三號卷第九十三頁）及本院九
      十四年十二月十五日準備程已陳明前開電話係其所使用】
      ，並有前揭保險之要保書在卷可佐，且前開要保書上所載
      柯朝清之職業欄為菜販、紡織廠業務員、推銷、工程行業
      務員不等，被保險人之身高均為一七０公分（與臺灣彰化
      地方法院檢察署驗斷書所載柯朝清之身高為一七八公分不
      符），甚有記載被保險人柯朝清有年約三十五歲、擔任會
      計工作之配偶而已婚（見如附表壹編號四所示保險之要保
      書，實際上柯朝清係未婚），要保書上所載資料有所謬誤
      ；又如附表壹編號十六所示之保險，經國際紐約人壽保險
      股份有限公司人員依要保書上所載之電話，向自稱要保人
      之柯朝清通話訪談之際，前開保險公司人員發覺對方並未
      糾正保險公司人員所唸出錯誤之身分證字號，且於回答詢
      問時，明顯有翻閱資料照念及遲疑回答等狀況，因而發現
      有異而拒絕承保等情，有該公司九十三年十月十九日保申
      覆字第九三一００三號函一件（見九十三年度偵字第四０
      四三號卷第一四七頁起）在卷可稽。另如附表壹編號一、
      四至七、九至十三所示之保險，均係以柯昆河在彰化縣伸
      港鄉農會信用部、帳號：一八０三六號之支票（前開支票
      帳戶係由柯昆河出借與被告壬○○使用，已據證人柯昆河
      證述明確）支付保險費一節，亦為被告壬○○所是認，雖
      被告壬○○辯稱：前開支票係伊借與被害人柯朝清云云，
      然衡以證人庚○○證述之柯朝清身體狀況及工作情況，於
      如附表壹所示要保日期之際，柯朝清顯無力支付如附表壹
      所示之保險費，且倘被害人柯朝清果有資力投保上開保險
      ，自亦無向他人借票使用之必要，足認被告壬○○前開所
      辯，顯係事後卸責之詞，無可採信。
（六）另如附表壹編號二、三所示之保險，於投保之前，並未徵
      得被害人柯朝清之同意，已據被告戊○○於警詢供述明確
      （見法務部調查局彰化縣調查站案卷內之被告戊○○九十
      三年十月十四日調查筆錄）；被告戊○○事後固改稱有先
      得到被害人柯朝清之同意而投保，然被告戊○○對於上開
      保險之保費係由被告戊○○繳付，抑或係由被害人柯朝清
      自己繳交，先、後多次之供述有所不同而矛盾，堪認被告
      戊○○辯稱：前開保險有經被害人柯朝清同意而投保云云
      ，係屬事後卸責之詞，無可採信。
（七）綜前所述，依上開證人庚○○、甲○○之證述內容、臺灣
      彰化地方法院檢察署驗斷書、照片、法務部調查局鑑定通
      知書及如附表貳所示之要保書等文書上「柯朝清」之署名
      等事證，已足認定被告壬○○、戊○○二人確有為圖謀詐
      取保險金，未經被害人柯朝清之同意，而偽造如附表貳所
      示之保要書等私文書，向如附表壹所示之保險公司行使以
      佯為投保之犯行甚明（至有關如附表壹編號十四所示保險
      之要保書上有「柯朝清」之印文部分，因被告壬○○、戊○○二人均堅決否認有偽刻「柯朝清」之印章使用之情事
      ，且因被害人柯朝清已死亡，無從查悉供以蓋用前開印文
      之印章是否真正，依罪疑惟輕原則，自應認定上開被告壬○○、戊○○二人所使用之印章為真正，前開要保書上之
      「柯朝清」印文係被告二人未經被害人柯朝清同意而盜用
      ）。至證人癸○○、丙○○、辛○○（以上均為招攬保險
      人員）、柯苑茹（為被告戊○○之女兒）、乙○○（壬○○之友人）等人於本院審理時證稱被害人柯朝清有自行投
      保之行為等語，及證人柯利信於偵訊時證述被害人柯朝清
      之工作及收入情形，顯均屬事後迴護被告壬○○、戊○○
      二人之詞，諉無可信；又證人丁○○、己○○二人於本院
      之證述內容，均尚不足以認定如附表壹所示之保險係由被
      害人柯朝清自行或同意訂立，自無法作為對被告壬○○、
      戊○○二人有利之事證。
（八）此外，復有證人李林滿於本院審理時之證述、如附表壹所
      示保險公司之函文各一份在卷可稽，並有警方於九十三年
      五月二十五日，在被告壬○○位於彰化縣伸港鄉○○村○○路五十之五號住處起獲與本案有關如附表編號二、五
      至八所示與本案有關之物扣案可佐，本件事證明確，被告
      壬○○、戊○○二人前開犯行均洵足認定。
二、核被告壬○○、戊○○二人所為，均係犯刑法第二百十六條
    、第二百十條之行使偽造私文書罪及同法第三百三十九條第
    三項、第一項之詐欺取財未遂罪。公訴人起訴書雖漏未記載
    被告壬○○、戊○○二人詐取如附表壹所示意外險之保險金
    額未遂之部分，亦未敘及如附表壹編號十五、十六所示之冒
    用柯朝清名義偽造要保書並加以行使投保而詐領保險金未遂
    之部分及被告壬○○、戊○○二人行使偽造如附表貳編號一
    (2)至(6)、五(1)、六(2)、七(2)、十三(2)所載之文書以詐領保險
    費未遂之犯行，然前揭部分與公訴人起訴書所載之連續行使
    偽造私文書及連續詐欺取財未遂之犯行間，分別具有連續犯
    之裁判上一罪關係而為起訴效力所及，本院自應併予審理，
    附此敘明。被告壬○○、戊○○二人，互有犯意聯絡與行為
    分擔，應論以共同正犯。被告壬○○、戊○○二人利用不知
    情、已成年之招攬保險人員癸○○、丙○○、辛○○、甲○○、子○○、李林滿、丑○○等人向如附表壹所示之保險公
    司行使偽造私文書以施用詐術投保而詐領保險金未遂，均為
    間接正犯。被告壬○○、戊○○偽造署押、盜用印章之行為
    ，為偽造私文書之階段行為，又所犯偽造私文書之低度行為
    ，應為行使偽造私文書之高度行為所吸收，均不另論罪。被
    告壬○○、戊○○二人先、後多次之行使偽造私文書、詐欺
    取財未遂犯行，均時間緊接，犯罪構成要件相同，顯各係基
    於概括之犯意反覆為之，均為連續犯，應依連續犯之規定，
    分別論以一罪，並均加重其刑。被告壬○○、戊○○上開所
    犯之連續行使偽造私文書、連續詐欺取財未遂之犯行，有手
    段、目的之牽連關係，應從一較重之行使偽造私文書罪處斷
    。爰審酌被告壬○○、戊○○二人之素行、犯罪之動機、目
    的係為圖一己之私利、手段、圖以詐取之保險金額、參與之
    程度（依理由欄一所述，堪認本案之犯行主要係由被告壬○○主導，被告戊○○則係處於被動配合之地位）、對被害人
    柯朝清、如附表壹所示保險公司所生之損害及被告壬○○、
    戊○○二人犯罪後之態度等一切情狀，分別量處如主文所示
    之刑，以示懲儆。
三、又被告壬○○、戊○○二人所偽造如附表貳所載之私文書，
    雖均已行使交付與如附表壹所示之保險公司，然如附表貳所
    示之偽造「柯朝清」署名，仍應依刑法第二百十九條之規定
    宣告沒收之；至被告二人盜用「柯朝清」之真正印章所蓋用
    之印文，並非偽造印章之印文，自不在刑法第二百十九條所
    定必須沒收之列（最高法院四十八年度台上字第一一三號及
    四十八年度台上字第一五三三號判例意旨參照）。至警方於
    九十三年五月二十五日，在被告壬○○位於彰化縣伸港鄉○○村○○路五十之五號住處查扣如附表所示之物，或有非
    屬被告二人所有之物，或並非被告二人供犯罪所用之物，且
    非屬違禁物，核與沒收之要件不符，爰均不予宣告沒收之。
據上論斷，應依刑事訴訟法第二百九十九條第一項前段，刑法第
二十八條、第五十六條、第二百十六條、第二百十條、第三百三
十九條第三項、第一項、第五十五條、第二百十九條，罰金罰鍰
提高標準條例第一條前段，判決如主文。
本案經檢察官高如應到庭執行職務
中    華    民    國  九十五  年    三   月    十    日
                  刑事第二庭    審判長法官  王義閔
                                法      官  鄭舜元
                                法      官  李雅俐
以上正本證明與原本無異。
如不服本判決，應於判決送達後十日內，向本院提出上訴狀（須
附繕本）。
中    華    民    國  九十五  年    三   月    十    日
                                書記官  陳秀娟
附錄論罪科刑法條：
刑法第二百十條：
偽造、變造私文書，足以生損害於公眾或他人者，處五年以下有
期徒刑。刑法第二百十六條：
行使第二百十條至第二百十五條之文書者，依偽造、變造文書或
登載不實事項或使登載不實事項之規定處斷。
刑法第三百三十九條第一項、第三項：
意圖為自己或第三人不法之所有，以詐術使人將本人或第三人之
物交付者，處五年以下有期徒刑、拘役或科或併科一千元以下罰
金。
前二項之未遂犯罰之。
附表壹：
┌──┬───────┬──────┬─────────┬──────┐
│編號│ 要保日期     │保險公司    │保險金額（新臺幣）│一期 (年)保 │
│    │              │/招攬保險者 │/身故受益人       │險費(新臺幣)│
├──┼───────┼──────┼─────────┼──────┤
│一  │(1)91年10月2日 │國泰人壽保險│(1)400萬元         │總計180098元│
│    │(2)91年10月8日 │股份有限公司│(2)300萬元         │(起訴書誤載 │
│    │(起訴書誤載均 │/癸○○     │/壬○○、戊○○   │為61 436元) │
│    │為91年10月2日)│            │                  │。          │
├──┼───────┼──────┼─────────┼──────┤
│二  │91年10月9日   │新光人壽保險│壽險250萬元       │26452元。   │
│    │              │股份有限公司│意外險420萬元     │            │
│    │              │/丙○○     │/壬○○、戊○○   │            │
├──┼───────┼──────┼─────────┼──────┤
│三  │91年10月11日  │幸福人壽保險│壽險250萬元       │28401元。   │
│    │              │股份有限公司│意外險300萬元     │            │
│    │              │/辛○○     │/戊○○           │            │
├──┼───────┼──────┼─────────┼──────┤
│四  │91年11月1日   │南山人壽保險│壽險300萬元       │32660元。   │
│    │              │股份有限公司│/戊○○           │            │
│    │              │/癸○○     │                  │            │
├──┼───────┼──────┼─────────┼──────┤
│五  │(1)91年10月9日 │宏泰人壽保險│(1)意外險500萬元   │(1)2800元    │
│    │(2)91年11月11日│股份有限公司│(2)壽險300萬元     │(2)31150元   │
│    │(起訴書誤載為 │/甲○○     │/戊○○           │(因逾期未完 │
│    │91年11月7日)  │(原名沈明慧)│                  │成體檢而拒保│
│    │              │            │                  │)           │
├──┼───────┼──────┼─────────┼──────┤
│六  │91年11月7日   │富邦人壽保險│壽險190萬元       │23155元。   │
│    │              │股份有限公司│意外險200萬元     │            │
│    │              │/甲○○     │/戊○○           │            │
├──┼───────┼──────┼─────────┼──────┤
│七  │91年11月7日   │全球人壽保險│壽險240萬元       │26000元。   │
│    │              │股份有限公司│意外險200萬元     │            │
│    │              │/甲○○     │/戊○○           │            │
├──┼───────┼──────┼─────────┼──────┤
│八  │91年11月11日  │國寶人壽保險│壽險240萬元       │30220元。   │
│    │              │股份有限公司│/戊○○           │            │
│    │              │/甲○○     │                  │            │
├──┼───────┼──────┼─────────┼──────┤
│九  │91年12月16日  │三商美邦人壽│壽險200萬元       │25050元。   │
│    │              │保險股份有限│/戊○○           │            │
│    │              │公司/甲○○ │                  │            │
├──┼───────┼──────┼─────────┼──────┤
│十  │91年12月25日  │中國人壽保險│壽險250萬元       │31955元。   │
│    │              │股份有限公司│意外險200萬元     │            │
│    │              │/甲○○     │/戊○○           │            │
├──┼───────┼──────┼─────────┼──────┤
│十一│91年12月25日  │興農人壽保險│壽險250萬元       │32360元。   │
│    │              │股份有限公司│意外險200萬元     │            │
│    │              │/甲○○     │/戊○○           │            │
├──┼───────┼──────┼─────────┼──────┤
│十二│92年4月11日   │蘇黎世人壽保│壽險600萬元       │31040元。   │
│    │              │險股份有限公│意外險100萬元     │            │
│    │              │司/子○○   │/戊○○           │            │
├──┼───────┼──────┼─────────┼──────┤
│十三│92年4月14日   │台灣人壽保險│壽險300萬元       │18739元。   │
│    │              │股份有限公司│/戊○○           │            │
│    │              │/子○○     │                  │            │
├──┼───────┼──────┼─────────┼──────┤
│十四│92年4月14日   │中央信託局人│壽險200萬元       │11737元。   │
│    │              │壽保險處    │意外險100萬元     │            │
│    │              │/子○○     │/戊○○           │            │
├──┼───────┼──────┼─────────┼──────┤
│十五│91年10月8日   │國華人壽保險│壽險400萬元       │52995元 (惟 │
│    │              │股份有限公司│意外險200萬元     │因要求與被保│
│    │              │/李林滿     │                  │險人柯朝清面│
│    │              │            │                  │談未果而撤件│
│    │              │            │                  │)           │
├──┼───────┼──────┼─────────┼──────┤
│十六│92年5月12日   │紐約人壽保險│壽險500萬元       │33500元     │
│    │              │股份有限公司│意外險100萬元     │1492元      │
│    │              │/丑○○     │                  │(因於電話訪 │
│    │              │            │                  │談中，發覺自│
│    │              │            │                  │稱為要保人之│
│    │              │            │                  │談話有異而拒│
│    │              │            │                  │保)         │
└──┴───────┴──────┴─────────┴──────┘
附表貳：
一、因如附表壹編號一所示之保險，偽造之「柯朝清」署名：
  (1)九十一年十月二日人身保險要保書上要保人及被保險人簽名
    欄處偽造之「柯朝清」署名各一枚（共計二枚）。
  (2)九十一年十月二日「同意聲明書」上要保人及被保險人簽名
    欄處偽造之「柯朝清」署名各一枚（共計二枚）。
  (3)九十一年十月八日人身保險要保書上要保人及被保險人簽名
    欄處偽造之「柯朝清」署名各一枚（共計二枚）。
  (4)九十一年十月二日「同意聲明書」上要保人及被保險人簽名
    欄偽造之「柯朝清」署名各一枚（共計二枚）。
  (5)九十一年十月十八日「新契約要保書內容變更聲明書」上要
    保人及被保險人簽名欄偽造之「柯朝清」署名各一枚（共計
    二枚）。
  (6)九十一年十月二十日「新契約變更要保內容承保同意書」上
    要保人及被保險人簽名欄偽造之「柯朝清」署名各一枚（共
    計二枚）。
二、因如附表壹編號二所示之保險，偽造之「柯朝清」署名：
    九十一年十月九日要保書上被保險人簽名欄處偽造之「柯朝
    清」署名一枚。
三、因如附表壹編號三所示之保險，偽造之「柯朝清」署名：
    九十一年十月十一日要保書上被保險人簽名欄處偽造之「柯
    朝清」署名一枚。
四、因如附表壹編號四所示之保險，偽造之「柯朝清」署名：
    九十一年十一月一日人身保險要保書上要保人及被保險人簽
    名欄處偽造之「柯朝清」署名各一枚（共計二枚）。
五、因如附表壹編號五所示之保險，偽造之「柯朝清」署名：
  (1)九十一年十月九日會員團體傷害保險加保同意書上主被保險
    人簽名欄處偽造之「柯朝清」署名一枚。
  (2)九十一年十一月十一日人壽保險要保書上要保人及被保險人
    簽名欄處偽造之「柯朝清」署名各一枚（共計二枚）。
六、因如附表壹編號六所示之保險，偽造之「柯朝清」署名：
  (1)九十一年十一月七日人壽保險要保書上要保人及被保險人簽
    名欄處偽造之「柯朝清」署名各一枚（共計二枚）。
  (2)九十一年十一月十一日人壽保險要保書上要保人及被保險人
    簽名欄處偽造之「柯朝清」署名各一枚（共計二枚）。
七、因如附表壹編號七所示之保險，偽造之「柯朝清」署名：
  (1)九十一年十一月七日要保書上要保人及主被保險人簽名欄處
    偽造之「柯朝清」署名各一枚（共計二枚）。
  (2)九十一年十一月十八日「保險契約內容變更申請書」上要保
    人及被保險人簽章欄處偽造之「柯朝清」署名各一枚（共計
    二枚）。
八、因如附表壹編號八所示之保險，偽造之「柯朝清」署名：
    九十一年十一月十一日壽險要保書上要保人及被保險人簽名
    欄處偽造之「柯朝清」署名各一枚（共計二枚）。
九、因如附表壹編號九所示之保險，偽造之「柯朝清」署名：
    九十一年十二月十六日人壽保險要保書上要保人及被保險人
    簽名欄處偽造之「柯朝清」署名各一枚（共計二枚）。
十、因如附表壹編號十所示之保險，偽造之「柯朝清」署名：
    九十一年十二月二十五日要保書上要保人及被保險人簽名欄
    處偽造之「柯朝清」署名各一枚（共計二枚）。
十一、因如附表壹編號十一所示之保險，偽造之「柯朝清」署名
      ：九十一年十二月二十五日人壽保險要保書上要保人及被
      保險人簽章欄處偽造之「柯朝清」署名各一枚（共計二枚
      ）。
十二、因如附表壹編號十二所示之保險，偽造之「柯朝清」署名
      ：九十二年四月十一日人身保險要保書上要保人及主被保
      險人簽章欄處偽造之「柯朝清」署名各一枚（共計二枚）
      。
十三、因如附表壹編號十三所示之保險，偽造之「柯朝清」署名
      ：
    (1)九十二年四月十四日要保書上要保人及被保險人簽章欄處
      偽造之「柯朝清」署名各一枚（共計二枚）。
    (2)用以支付上開保險保費之發票人：柯昆和、帳號：一八０
      三六號、票號：ＦＡ0000000號支票背面之偽造「
      柯朝清」署名一枚。
十四、因如附表壹編號十四所示之保險，偽造之「柯朝清」署名
      ：九十二年四月十四日人壽保險要保書上要保人及被保險
      人簽章欄處偽造之「柯朝清」署名各一枚（共計二枚）。
十五、如附表壹編號十五所示保險之要保書上偽造之「柯朝清」
      署名（因保險公司未能提供要保書，故其上偽造之「柯朝
      清」署名數目無法查考）。
十六、因如附表壹編號十六所示之保險，偽造之「柯朝清」署名
      ：九十二年五月十二日要保書上要保人及被保險人簽章欄
      處偽造之「柯朝清」署名各一枚（共計二枚）。
附表：
一、戊○○之彰化市第十信用合作社存摺一本。
二、柯昆河之彰化市第十信用合作社代收票據紀錄簿一本。
三、柯朝清之彰化市第十信用合作社代收票據紀錄簿一本。
四、柯朝清之彰化市第十信用合作社支票存款對帳簿一本。
五、彰化縣伸港鄉農會支票簿六本。
六、全球人壽保險費繳納通知單一份。
七、幸福人壽續期保險費繳費通知單一張。
八、安泰保險費繳納通知一張。
九、太平居家責任保險暨附加傷害保險到期通知書一張。


司法院資訊處製作；財團法人民間司法改革基金會備份。
